---
title: "Practica 2"
author: "Brais Santos Negreira / Jorge Álvarez Gracia"
date: "Diciembre 2021"
output: 
  html_document:
    highlight: default
    number_sections: yes
    theme: cosmo
    toc: yes
    toc_depth: 2
---

******
#  Descripción del dataset. ¿Por qué es importante y qué pregunta/problema pretende responder?

******

El conjunto de datos que hemos elegido está en la siguiente url: https://www.kaggle.com/fedesoriano/heart-failure-prediction. Se ha escogido ya que es una temática muy interesante las enfermedades cardiovasculares y al mismo tiempo comprobamos que haya campos numéricos y categóricos. Lo que pretende responder es como afecta o no las enfermedades cardiovasculares en función de las caracterísitcas de las personas.

******
# Integración y selección de los datos de interés a analizar

******

Se lee el fichero "heart.csv".
```{r,eval=TRUE,echo=TRUE}

heart <- read.csv("heart.csv",sep=",")

```

Se muestra un resumen de las variables.

```{r,eval=TRUE,echo=TRUE}

summary(heart)

```